臺灣嘉義地方法院刑事判決　　　　　　　　　　　　　九十二年度交訴字第五六號
　　公　訴　人　臺灣嘉義地方法院檢察署檢察官
　　被　　　告　丁○○
右列被告因業務過失致死等案件，經檢察官提起公訴（九十二年度偵字第六三七八號
），本院判決如左：
    主  文
丁○○無罪。
    理  由
一、公訴意旨略以：丁○○係聯結車司機，為從事駕駛業務之人，於民國（下同）九
    十一年十一月十九日下午九時五十五分許，駕駛車牌號碼ＩＮ─六○七號聯結車
    （子車車牌號碼ＰＰ─四○號），搭載友人甲○○，載運塑膠粒，沿省道臺一線
    公路由北往南方向行駛，欲前往臺南縣仁德鄉交貨，途經嘉義縣大林鎮○○○○
    路南向二百四十四點七公里處時，本應注意車前狀況，並隨時採取必要之安全措
    施，又除準備停車或臨時停車外，不得駛出路面邊線或跨越兩條車道行駛，而依
    當時情形，又無不能注意之情形，適有許登耀騎乘車牌號碼ＭＫＬ─五八七號重
    型機車，沿臺一線公路機車優先道在同一路段行駛，丁○○竟疏未注意，貿然前
    行，自外側車道跨越機車優先道，不慎擦撞許登耀所駕駛前開重型機車，致許登
    耀人車倒地，受有頭胸部挫傷、顱內出血等致命傷害，雖經送醫急救，仍因傷重
    ，延至同年月二十日零時十分不治死亡。而丁○○於肇事後未下車察看，竟迅即
    駕車逃逸，嗣為目擊者記下車號後報警循線查獲。案經許登耀之子乙○○告訴，
    因認被告丁○○涉犯有刑法第二百七十六條第二項之業務過失致人於死罪嫌及同
    法第一百八十五條之四之肇事逃逸罪嫌。
二、按犯罪事實應依證據認定之，無證據不得推定其犯罪事實；又不能證明被告犯罪
    者，應諭知無罪之判決，刑事訴訟法第一百五十四條、第三百零一條第一項分別
    定有明文。次按事實之認定，應憑證據，如未能發現相當證據，或證據不足以證
    明，自不能以推測或擬制之方法以為裁判基礎；又認定不利被告之事實，須依積
    極證據，苟積極證據不足為不利於被告事實之認定時，即應為有利於被告之認定
    ，更不必有何有利之證據，最高法院三十年上字第八一六號、四十年臺上字第八
    六號判例亦著述甚明。
三、(1)公訴人認被告涉有業務過失致死及肇事逃逸等罪嫌，無非以：被告疏未注意車
    前狀況，並隨時採取必要之安全措施，貿然自外側快車道跨越機車優先道行駛，
    不慎擦撞被害人機車，致被害人人車倒地受傷死亡，經證人丙○○駕車追趕按鳴
    喇叭及閃爍大燈示意仍逃逸他去等情為其論罪之依據，並舉告訴人乙○○、證人
    丙○○、道路交通事故調查報告表、大林慈濟醫院診斷證明書、現場及車輛照片
    、勘驗筆錄、相驗屍體證明書、驗斷書為佐。(2)訊據被告丁○○固不否認被害人
    許登耀騎乘前揭機車，於前揭時、地，人車倒地，受有頭胸部挫傷、顱內出血等
    致命傷害，經送醫傷重不治死亡之情，然否認前揭犯行，辯稱：我不確定我的聯
    結車有無與被害人機車發生擦撞，又當時我並不知道被害人機車倒地，並無逃逸
    等語。是本件首應確認被告聯結車與被害人機車是否曾發生擦撞車禍，如是，則
    繼而應確認被告應否負業務過失致死或肇事逃逸之罪責。
四、經查，本件被害人許登耀騎乘前揭重型機車，於前揭時、地，人車倒地，受有頭
    胸部挫傷、顱內出血等致命傷害，經送醫傷重不治死亡之事實，業經檢察官督同
    法醫師相驗屬實，製有勘驗筆錄、相驗屍體證明書及驗斷書在卷可憑，並有佛教
    慈濟綜合醫院大林分院診斷證明書、道路交通事故調查報告表及現場照片等件附
    卷可稽，堪信為真正；惟憑此尚非足以認定被告涉犯前揭業務過失致死及肇事逃
    逸罪嫌。
五、其次：
  (一)證人丙○○警偵訊時及審理中到庭結證稱：當時我駕駛小客車跟在被告之聯結車
    後方，行至事故地點，我車距離被告聯結車約十餘公尺左右，我看到我車的右前
    方路旁（即被告聯結車後半截的子車右側輪胎之旁）有火花出現，然後我就看到
    被害人及機車倒在路邊，因為光線頗暗，我沒有看到被告聯結車與害人機車有無
    擦撞等語（見臺灣雲林地方法院檢察署相字卷第五頁背面、第三十八頁背面，偵
    卷第九頁、本院卷第五十三頁至第六十頁），依此並無法認定被告聯結車與被害
    人機車確曾發生擦撞。又經警方採驗結果，被告前揭聯結車（非子車部分）之右
    前外側車輪（即前揭相字卷第六十七頁所稱之編號一輪胎），雖有一處疑似擦撞
    點之粗短痕跡，被告前揭子車之右前外側車輪（即前揭相字卷第六十七頁所稱之
    編號四輪胎），雖有三處疑似擦撞點之細長圓弧痕跡，有照片七張附卷可憑（見
    前揭相字卷第八十二頁、第八十五頁至第八十七頁），惟查無確切之證據可認該
    等痕跡均係或何者係被告車輛與被害人機車擦撞所致，故在無法認定兩車擦撞部
    位情形下，亦無由認為兩車確曾發生擦撞。
  (二)(1)警方於事故當晚，在事故地點之外側快車道上（即距離快慢車道分隔線內側之
    零點六公尺處），採得與快慢車道分隔線平行之長約八點一公尺、寬約十六公分
    （前揭零點六公尺之距離已含此十六公分）之剎車痕一道，又於事故翌日中午，
    在事故地點之機車優先道上（即距離快慢車道分隔線外側之一點八公尺處），採
    得與快慢車道分隔線平行之長約八點一公尺、寬約十二公分（前揭一點八公尺之
    距離已含此十二公分）之剎車痕一道，亦即分佈外側快車道及機車優先道上之該
    二道煞車痕之距離為二點四公尺（零點六公尺加上一點八公尺），有道路交通事
    故調查報告表、調查補充資料表及現場照片（見前揭相字卷第十一頁、第三十七
    頁、第四十一頁至第五十八頁）可稽，雖然檢察官於該中午勘驗被告聯結車，發
    現被告前揭子車之兩邊後輪外側實距約為二點四公尺、單輪寬約十七公分之情，
    有勘驗現場筆錄（見前揭相字卷第二十一頁至第二十三頁）及前揭現場照片足憑
    ，惟被告業已否認當時曾有煞車之行為，又前揭二道煞車痕之寬度各係十六公分
    及十二公分，相差四公分，亦均與被告子車單輪之十七公分寬度不符，難認該二
    道煞車痕屬同一車輛者或屬被告子車之煞車痕，且警方僅於事故現場採得前揭二
    道煞車痕，並非四道煞車痕，亦與被告子車前後之輪胎皆係四輪（亦即左右兩邊
    均為一組二輪）之情未合，復徵諸事故地點乃省道台一線，交通繁忙，過往之聯
    結車甚多，均有可能造成前揭煞車痕，本院實難憑前揭二道煞車痕相距之寬度（
    即二點四公尺）與被告前揭子車兩邊後輪外側實距之寬度相同，即認前揭二道煞
    車痕是被告車輛煞車所為者；(2)又證人丙○○於警偵訊時及審理中迭次陳稱：我
    當時駕車行駛外側快車道，被告聯結車也在前方外側快車道，沿路車輛蠻多，我
    有要超越被告聯結車，但都無法超越，我沒注意被告聯結車有無開到機車優先道
    ，我為注意前揭火花，有踩煞車，但不知道被告有無煞車等語（見前揭相字卷第
    三十九頁，偵卷第九頁、本院卷第五十三頁至第五十九頁），堪信被告聯結車應
    係均行駛於外側快車道（寬為三點八公尺），方使丙○○並無空隙超車，亦即被
    告聯結車若曾依前揭二道煞車痕之軌跡，行駛至機車優先道上（佔用機車優先道
    寬約一點八公尺），則丙○○當可依外側快車道所空出之寬約三點公尺之車道超
    車，是證人丙○○之證言亦無法證明前揭二道煞車痕係被告聯結車行駛至機車優
    先道而造成者；(3)另依前揭事故調查報告表及調查補充資料表所示，前揭二道煞
    車痕前方僅十點二公尺處之機車優先道上，有被害人機車倒地之刮地痕一條，總
    長為二十五點八公尺，自距離快慢車道分隔線（寬二點八公尺）外側之零點三公
    尺處向右前方（即向路旁）延伸，至路面邊線而止，經對照被告聯結車（不含子
    車部分）之長度即達十餘公尺（有車身照片二張附於前揭相字卷第七十九頁可佐
    ）之情而觀，顯然在前揭煞車痕與刮地痕間之十點二公尺長度，並無法容納長達
    十餘公尺之被告聯結車（不含子車部分），由此當可知前揭二道煞車痕應非被告
    前揭子車之車輪所造成者。(4)故本院既無法認定前揭二道煞車痕係被告車輛煞車
    所造成者，也就無法認為公訴人關於被告車輛當時自外側快車道跨越機車優先道
    行駛，不慎擦撞被害人機車之主張為可採。
  (三)另者，被害人於事故後送醫救治，經醫院測得其血液中酒精濃度高達一四九ｍｇ
    ／ｄｌ（亦即呼氣酒精濃度達○點七四五ｍｇ／ｌ），顯見被害人當時係酒後違
    規駕車，有前揭慈濟醫院藥物濃度檢驗報告一紙可佐（見前揭相字卷第十三頁）
    ，而當血液中酒精濃度高達前揭濃度時，會有肌肉不協調、失定向能、頭暈及知
    覺紊亂等症狀，嚴重影響駕駛安全，肇事率將增至二十五倍，有「一般人血中酒
    精濃度與臨床症狀對照表」與「酒精濃度與肇事率對照表」各一紙可稽（見本院
    卷第七十六頁第七十七頁），是被害人當時已達不能安全駕駛，則本件事故或係
    被害人因酒醉而騎車自行跌倒所致，即屬非無可能。
  (四)因之，本院既無法認定被害人機車之人車倒地確係因被告車輛擦撞所致，又查無
    證據可認被告駕駛前揭車輛有何疏未注意車前狀況，並隨時採取必要安全措施之
    情形，自無由認為被告應對被害人之死亡負有過失責任。
六、又次，被告業已否認當時知悉被害人機車倒地之事，而證人丙○○於警偵訊時及
    審理中雖證稱：當時我駕車自後追趕被告車輛，追至接近被告聯結車駕駛座處，
    多次按鳴喇叭及閃爍大燈向被告示意，被告並未停車，仍高速離去，我追約兩公
    里後，就轉向警方報案等語（見前揭相字卷第五頁背面、第三十八頁背面、第三
    十九頁，偵卷第九頁、本院卷第五十三頁至第六十頁），惟證人丙○○於審理中
    亦證承：但是當時我看不到被告在駕駛座的反應之情（見本院卷第五十九頁），
    而被告復辯稱：當時有小客車向我閃大燈，我以為只是小客車要超車等語，徵諸
    本院無法認定被告車輛有與被害人機車發生擦撞，已見前述，是被告所辯不知被
    害人機車倒地，絕非逃逸之情，即有可能，並非不可採。
七、綜上所述，本院認為公訴人所提出之證據尚不足以證明被告確實涉有前揭業務過
    失致死及肇事逃逸犯行，此外，亦無其他積極證據足以證明被告確有過失駕駛行
    為導致被害人死亡而駕車逃逸，依前揭判例所示意旨，爰為有利於被告之認定，
    故予被告無罪之諭知。
據上論斷，應依刑事訴訟法第三百零一條第一項，判決如主文。
本案經檢察官古富祺到庭執行職務
中      華      民      國    九十三    年      三      月    三十一    日
                                      臺灣嘉義地方法院刑事第一庭
                                        審判長法  官  夏  金  郎
                                              法  官  陳  俞  婷
                                              法  官  盧  鳳  田
右正本證明與原本無異。
如不服本判決，應於判決送達後十日內向本院提出上訴狀( 應附繕本 )。告訴人或被
害人如對於本判決不服者，應具備理由請求檢察官上訴，其上訴期間之計算係以檢察
官收受判決正本之日期為準。
中      華      民      國    九十三    年      三      月    三十一    日
                                              書記官  林  秀  惠
